最高法院刑事判決　　　　　　　　　　　　　　　八十六年度台上字第七二六四號
　　上　訴　人　甲○○
　　　　　　　　乙○○
右上訴人等因傷害致人於死案件，不服台灣高等法院高雄分院中華民國八十六年九月
十七日第二審判決（八十六年度上訴字第一三五六號，起訴案號：台灣高雄地方法院
檢察署八十五年度偵字第二五○五二號），提起上訴，本院判決如左：
    主  文
上訴駁回。
    理  由
按刑事訴訟法第三百七十七條規定，上訴於第三審法院，非以判決違背法令為理由，
不得為之。是提起第三審上訴，應以原判決違背法令為理由，係屬法定要件。如果上
訴理由狀並未依據卷內訴訟資料，具體指摘原判決不適用何種法則或如何適用不當，
或所指摘原判決違法情事，顯與法律規定得為第三審上訴理由之違法情形，不相適合
時，均應認其上訴為違背法律上之程式，予以駁回。本件原判決維持第一審變更檢察
官起訴法條，論處上訴人甲○○、乙○○共同傷害人之身體，因而致人於死罪刑之判
決，駁回上訴人等在第二審之上訴，已明所憑證據及認定理由。並指駁、說明上訴
人等否認犯罪，甲○○辯稱：伊僅在場觀看，並未毆打陳民峰；乙○○辯稱：伊曾阻
止謝憲銘（已判處罪刑確定）繼續毆打陳民峰，並未參與毆打陳民峰各云云，何以係
卸責之詞，及已判處罪刑確定之同案被告謝憲銘、謝町奇二人供稱陳民峰係其二人所
毆打之語，何以係在護上訴人等，均不足採信之理由。另說明刑法第六十二條規定
自首之條件，以犯人在犯罪未被發覺之前，向該管公務員告知其犯罪，而不逃避接受
裁判。本件由謝砂（謝憲銘、謝町奇之祖父）以電話向高雄縣警察局仁武分局大樹分
駐所申告逮捕向其家人恐嚇之人（指陳民峰），未表明有本件之犯罪行為，無代為申
告犯罪事實而受裁判之意，有該分局民國八十六年四月十日仁警刑字第八二二六號函
所附受理報案登記簿影本在卷足稽。上訴人等均否認犯罪，亦未向前來處理之警員申
告犯罪事實（僅謝憲銘、謝町奇二人於警員到場時向警員自承毆打陳民峰之行為），
均無自首可言，綦詳。原判決所為合法之事實認定，俱有卷內證據資料足憑，從形式
上觀察，並無違背法令之情形存在。上訴人甲○○上訴意旨指被害人陳民峰確實恐嚇
王淑真，其被逮捕後，亦確被送交警所，上訴人在警訊時亦僅供承參與逮捕陳民峰，
並無承認參與扭打；參與逮捕，並不等於參與扭打。又謝憲銘、謝町奇、王淑真於警
訊時，亦均未指證上訴人參與毆打。至證人陳裕祥雖於偵、審時證稱有七、八人，或
四、五人，或三、四人一起毆打陳民峰，惟無法明確指認上訴人參與毆打，原審竟認
上訴人參與圍毆陳民峰，不無判決違背論理法則、不適用法則、不載理由之違法云云
。上訴人乙○○上訴意旨指原判決憑以認定上訴人參與犯罪之證據，無非以證人林村
芳、何文瑞、王淑真、蘇明等之供證，然彼等僅足證明上訴人與陳民峰確有拉扯及
扭打，而非證明上訴人參與圍毆，原判決認事用法顯有不當等詞。均置原判決上開明
確論斷於不顧，泛指原判決有上述之違法，就原審採證認事之職權行使及判決理由說
明事項，為事實上爭執，均非適法之第三審上訴理由。至甲○○上訴意旨另指原判決
一面認定上訴人於警訊時已自承參與扭打被害人，而又不認上訴人符合自首之要件，
不無理由矛盾之違法一節。經查原判決係以已判決確定之共同被告謝憲銘、謝町奇二
人於警員到場時既向警員自承「有毆打被害人陳民峰」行為，所為即與自首之要件相
符，而上訴人甲○○與乙○○未向前來處理之警員申告該事實，均無自首之可言，已
於理由內詳予論述。是原判決認定上訴人參與毆打被害人，與其行為不符自首要件，
互不牴觸，並無理由矛盾之違法情形，不得執為第三審上訴之適法理由。衡以前述說
明，應認上訴人等之上訴均違背法律上之程式，予以駁回。
據上論結，應依刑事訴訟法第三百九十五條前段，判決如主文。
中      華      民      國    八十六    年     十二     月     十一     日
                              最高法院刑事第五庭
                                  審判長法官  陳  錫  奎
                                        法官  洪  清  江
                                        法官  吳  昭  瑩
                                        法官  吳  昆  仁
                                        法官  李  伯  道
      右正本證明與原本無異
                                              書  記  官
中      華      民      國    八十六    年     十二     月     十五     日
